【裁判字號】    97,審消債更,1565
【裁判日期】    971208
【裁判案由】    聲請更生程序
【裁判全文】
臺灣高雄地方法院民事裁定        97年度審消債更字第1565號
聲  請  人  甲○○○
上列當事人因消費者債務清理事件聲請更生，本院裁定如下：
    主  文
聲請駁回。
聲請費用由聲請人負擔。
    理  由
一、按債務人對於金融機構因消費借貸、自用住宅借款、信用卡
    或現金卡契約而負債務，在聲請更生或清算前，應提出債權
    人清冊，以書面向最大債權金融機構請求協商債務清償方案
    並表明共同協商之意旨，消費者債務清理條例（下稱本條例
    ）第151 條第1 項定有明文。又聲請更生或清算不合程式、
    不備其他要件或拒絕提出關係文件者，法院應以裁定駁回之
    ，但其情形可以補正者，法院應定期間先命補正，復為本條
    例第8 條及第46條分別明定。
二、查本件聲請人向本院聲請更生，雖主張：其有不能清償債務
    情事，對於金融機構因消費借貸、自用住宅借款、信用卡或
    現金卡契約而負債務，曾於民國97年5 月27日以存證信函向
    最大債權金融機構台北富邦商業銀行股份有限公司 (下稱富
    邦銀行)請 求協商，經上開金融機構於97年6 月13日以申請
    文件不符規定退件致協商不成立，且其無擔保或無優先權之
    債務總額並未逾新臺幣1,200 萬元，復未經法院裁定開始清
    算程序或宣告破產，爰請求准予更生等語。
三、惟查：消費者債務清理條例按本條例第151 條第1 項所定之
    前置協商程序，係以債務人受法院裁定開始更生或清算程序
    為債務清理之最後手段，而債務人對於金融機構因消費借貸
    、自用住宅借款、信用卡或現金卡契約而負債務，其法律關
    係較單純明確，金融機構並訂有債務協商機制，如能協商成
    立，債務人或不需依消費者債務清理條例聲請更生或清算，
    可疏減法院負擔，有效分配司法資源之目的而設。又金融機
    構債權人為明瞭債務人之財產、收入、業務及信用狀況以進
    行協商，金融機構債權人於所定債務協商機制要求債務人應
    提供前置協商狀況申請書、身份證正反面影本、前置協商申
    請人財產及收支狀況說明書正本、債權人清冊、國稅局核發
    之近2 年度綜合所得資料清冊及最近1 個月之財產資料清單
    、勞工保險被保險人投保資料、近3 個月薪資證明文件等資
    料，誠屬必要。是倘債務人未提供上開資料，致前置協商申
    請遭退件尚難為以符合前揭消費者債務清理條例第151 條第
    1 項所定協商前置程序，自不得逕行聲請更生。
四、經查：聲請人雖曾於97 年5 月27 日以書面向最大債權金融
    機構富邦銀行請求協商，惟並未依金融機構債務協商機制規
    定檢附所有資料申請，經富邦銀行以申請文件不符規定寄發
    退件通知予聲請人，有退件通知函在卷可稽，是聲請人聲請
    更生，顯無請求協商誠意，而未盡協力義務，致銀行無法進
    行前置協商程序。經本院於97年8 月5 日裁定命聲請人於裁
    定送達後14日內補正已依金融機構前置協商機制檢附前揭財
    產及收入狀況等資料向最大債權金融機構申請協商及協商結
    果證明文件，並提出聲請前2 年必要生活及扶養費支出明細
    與證明、受扶養人與應負扶養義務人之財產資料、釋明不可
    歸責於己之事由致履行顯有重大困難等財產收入狀況等證明
    文件到院，聲請人於97年9 月9 日收受上開裁定，然皆未補
    正，復經本院於97年11月6 日以雄院高民愛二97審消債更
    1565字第51471 號函通知於文到後10日內補正，該通知函於
    97年11月11日送達聲請人，惟聲請人迄今迄今猶未補正，有
    送達證書在卷可稽。是本件聲請人聲請更生不合程式，且經
    本院定期命補正而未補正，揆諸首開說明，自應駁回其更生
    之聲請，爰裁定如主文。
中    華    民    國    97    年    12    月    8     日
              民事第六庭    法      官  楊國祥
上為正本係照原本作成
如不服本裁定，應於裁定送達後10日內，以書狀向本院提出抗告
，並繳納抗告費新臺幣1千元
中    華    民    國    97    年    12    月    8     日
                            書  記  官  莊豐源


司法院資訊處製作；財團法人民間司法改革基金會備份。
